【裁判字號】    97,消債更,174
【裁判日期】    980612
【裁判案由】    更生事件
【裁判全文】
臺灣宜蘭地方法院民事裁定           97年度消債更字第174號
債  務  人  甲○○
即  聲請人
代  理  人  陳倉富律師
列當事人聲請消費者債務清理條例更生事件，本院裁定如下：
    主  文
債務人甲○○自中華民國九十八年六月十九日下午四時起開始更
生程序。
命司法事務官進行本件更生程序。
    理  由
一、按債務人與金融機構協商成立者，不得聲請更生或清算。但
    因不可歸責於己之事由，致履行顯有重大困難者，不在此限
    ；本條例施行前，債務人依金融主管機關協調成立之中華民
    國銀行公會會員辦理消費金融案件無擔保債務協商機制與金
    融機構成立之協議，準用前項之規定，消費者債務清理條例
    （下簡稱消債條例）第151條第5項、第 6項定有明文。又法
    院開始更生程序之裁定，應載明其年、月、日、時，並即時
    發生效力，次按法院裁定開始更生或清算程序後，得命司法
    事務官進行更生或清算程序，必要時得選任律師、會計師或
    其他適當之自然人或法人一人為監督人或管理人。亦為消債
    條例第45條第1項、第16條第1項所明定。
二、本件聲請意旨略以：聲請人曾依「中華民國銀行公會會員辦
    理消費金融案件無擔保債務協商機制」請求與最大債權人安
    泰商業銀行股份有限公司（下簡稱安泰銀行）共同協商清償
    方案；約定自民國95年6月起，分120期，利率4％，每月繳
    納新台幣（下同）12,791元。惟因聲請人協商成立時每個月
    之工作平均收入約16,000元，扣除每月依協商條件應清償之
    金額12,791元，顯然已有不足，且需負擔一名年幼非婚生女
    兒之教育扶養費用及家庭必要支出等，致聲請人已無法維持
    最低基本生活，入不敷出，終自96年8月起即無法履行協商
    條件。是聲請人未能按約定給付，顯有不可歸責於己致履行
    顯有重大困難之事由。且聲請人之無擔保或無優先權之債務
    總額未逾1,200 萬元，復未經法院裁定開始清算程序或宣告
    破產，為此，爰依法向法院聲請准予更生等語。
三、經查：
（一）聲請人前與最大債權銀行即安泰銀行依中華民國銀行公會
      會員辦理消費金融案件無擔保債務協商機制規定達成自95
      年6月起，120期，利率4%，且每月10日以12,791元依各債
      權銀行債權金額比例清償各項債務，至全部清償為止之分
      期還款協議。有安泰銀行98年2月6日陳報狀、聲請人聲請
      狀所附95年5月29日之協議書影本在卷可稽。
（二）聲請人主張協商當時每月收入16,000元，需繳納協商款12
      ,791元等情，有聲請人97年10月29日聲請狀所檢附之財政
      部臺灣省北區國稅局95及96年度綜合所得稅各類所得資料
      清單，可資證明。又查，聲請人稱需負擔一名年幼非婚生
      女兒，有聲請人全戶戶籍謄本可佐。是以，聲請人協商成
      立時薪資收入與協商款相近，其償還協商款後顯不足支付
      以行政院主計處所公告之97年度台灣省平均每人每月最低
      生活費用9,829 元之標準計算聲請人自己之每月必要支出
      ，其不足之情，殊甚明確。
（三）嗣聲請人成立協商後，於95年7月間，其非婚生女兒出生
      ，有聲請人全戶戶籍謄本可參。是以，聲請人收入未增加
      之情況下，另增加一名受扶養義務人，聲請人繳納協商款
      至96年10月而毀諾，而主張其是有不可歸責之事由，尚非
      無據。
四、綜上，以聲請人之收入履行上述協商後，顯不能維持自己及
    女兒每月最低生活標準。則聲請人謂其因不可歸責之事由且
    有不能清償債務之情事致無法履行還款協議，核其主張，並
    非無據。此外，本件復查無聲請人有消債條例第6條第3項、
    第8條或第46條各款所定駁回更生聲請之事由存在，則聲請
    人聲請更生，應屬有據。爰依消費者債務清理條例第45條第
    1項、第16條第1項為如主文所示之裁定。
中    華    民    國    98    年    6    月    12    日
              民  事  庭    法      官  林翠華
上為正本係照原本作成
本件不得抗告
本裁定已於98年6月19日下午4時公告。
中    華    民    國    98    年    6    月    19    日
                            書  記  官  李茂榮


司法院資訊處製作；財團法人民間司法改革基金會備份。
